臺灣高雄地方法院刑事判決　　　　　　 100年度易字第1629號
公　訴　人　臺灣高雄地方法院檢察署檢察官
被　　　告　林玉城
上列被告因毀棄損壞等案件，經檢察官提起公訴（99年度偵字第
35575號），本院判決如下：
   主  文
林玉城犯公然侮辱罪，處拘役參拾日，如易科罰金，以新臺幣壹
仟元折算壹日；又犯毀損他人物品罪，累犯，處有期徒刑肆月，
如易科罰金，以新臺幣壹仟元折算壹日。
   事  實
一、林玉城前因違反護照條例案件，經臺灣高等法院高雄分院以
    98年度上訴字第982號判決處有期徒刑5月確定，於民國99年
    2月8日易科罰金執行完畢。詎猶不知悔悟，因其與張儷玲前
    係男女朋友關係，其懷疑張儷玲與任職之鳥松國小校內同事
    已婚之男子陳建彰有不正常之男女關係，而對陳建彰心生不
    滿，乃先於 98年2月24日起，陸續以行動電話傳送內容為陳
    建彰與張儷玲間有不正常男女關係等足以毀損渠等 2人名譽
    之事之簡訊予鳥松國小校長蕭秀英，且至鳥松國小內傳述誹
    謗陳建彰與張儷玲間有不正常關係等足以毀損陳建彰名譽之
    言語，陳建彰據此迭對林玉城提出妨害名譽之告訴。嗣於99
    年 4月29日，林玉城與陳建彰於本院調解程序中，就上開妨
    害名譽等案達成和解，臺灣高雄地方法院檢察署檢察官因此
    於99年5月4日，以 99年度偵字第13206號案件對林玉城為不
    起訴處分確定，本院亦以99年度審易字第1516號判決諭知公
    訴不受理確定。詎林玉城猶不知收斂其行為，先於99年5 月
    22日凌晨時分，暗自在陳建彰位於高雄市仁武區○○○街5
    巷6號住處張貼1紙手寫「陳建章（指陳建彰）要知道你和妓
    玲（應指張儷玲）的見面時間或她和狗成曾肖長炮會時間、
    地點、電話告知或改天我在寄過來」( 即意指陳建彰與張儷
    玲間有曖昧關係為內容) 之紙條示威。而後林玉城基於公然
    侮辱之犯意，於同年6月5日凌晨 2時46分許，頭戴安全帽、
    臉覆口罩、騎乘機車前往上述陳建彰之住處，趁半夜四下無
    人之際，在不特定人均得共見之陳建彰住處門口，朝陳建彰
    住處大門、住處門口所停放之車號 8M-2371號自小客車、機
    車、所放置之鞋櫃、鞋子、衣物、盆栽等物潑糞，使不特定
    多數人得以共見陳建彰上開住處遭人潑糞之不堪事實，足以
    貶損陳建彰之社會評價並使其難堪。嗣後林玉城復基於毀損
    之犯意，再於同年6月19日凌晨4時49分許，同樣頭戴安全帽
    、臉覆口罩，趁半夜四下無人之際，騎乘機車前往陳建彰住
    處，持紅色油漆一桶朝陳建彰住處之鐵捲門、大門門柱、停
    放於住處門口之車號9M-5250號自小客車、車號OCO-483號、
    502-DZX號機車、鞋櫃、鞋子等物潑灑紅色油漆，致該鐵捲
    門、門柱、汽車、機車均喪失美觀功能(價值約新臺幣5萬元
    ) ，足生損害於陳建彰。經陳建彰調閱路口及其住處門口裝
    設之監視器畫面查證後，而悉上情。
二、案經陳建彰訴由高雄市政府警察局仁武分局報告臺灣高雄地
    方法院檢察署檢察官偵查起訴。
    理  由
壹、證據能力部分：
    按除法律另有規定外，實施刑事訴訟程序之公務員因違背法
    定程序取得之證據，其有無證據能力之認定，應審酌人權保
    障及公共利益之均衡維護；被告以外之人於審判外之言詞或
    書面陳述，除法律有規定者外，不得作為證據；又被告以外
    之人於審判外之陳述，雖不符合同法第159條之1至第159 條
    之4 之規定，但經當事人於審判程序同意作為證據，法院審
    酌該言詞陳述或書面陳述作成時之情況，認為適當者，亦得
    為證據；當事人、代理人或辯護人於法院調查證據時，知有
    第159條第1項不得為證據之情形，而未於言詞辯論終結前聲
    明異議者，視為有前項之同意，刑事訴訟法第158條之4、第
    159條第1項、第159條之5分別定有明文。本判決下列所引用
    之各項供述證據，當事人均不爭執各該證據之證據能力，且
    迄本院言詞辯論終結前亦均未就該等證據之證據能力聲明異
    議，本院審酌此等證據資料取得及製作時之情況，尚無違法
    不當及證明力明顯過低之瑕疵，以之作為證據應屬適當；另
    本判決後述所引之各項非供述證據，無證據證明係實施刑事
    訴訟程序之公務員以不法方式所取得，且亦無證據證明係非
    真實，復均與本件待證事實具有關聯性，是依刑事訴訟法第
    158條之4之反面解釋，當有證據能力；又前開供述與非供述
    證據復經本院於審理期日中合法調查，自均得為本案證據使
    用，同先敘明。
貳、認定犯罪事實所憑證據：
一、訊據被告林玉城矢口否認有何公然侮辱及毀損犯行，辯稱：
    伊沒有在100年6月5日及6月19日去告訴人陳建彰住處潑糞及
    潑漆，監視畫面中拍到的人不是伊，伊沒有畫面中的人所穿
    的那件外套，也沒有那部機車云云。
二、經查，被告前因以簡訊或言語陳述方式，傳述足以毀損告訴
    人名譽之行為，迭經告訴人提起告訴，其後被告與告訴人於
    本院審理中當庭就上開妨害名譽等案件達成和解，告訴人並
    撤回告訴，嗣分別經臺灣高雄地方法院檢察署檢察官以99年
    度偵字第 13206號為不起訴處分確定及本院以99年度審易字
    第1516號為不受理之判決等情，有前開案號之檢察官不起訴
    處分書及和解筆錄各1份在卷可稽(見警卷第 13頁，偵卷第9
    頁) ，且經本院調閱本院99年度審易字第1516號卷宗核閱屬
    實，是上開事實，堪以認定屬實。再查，告訴人住處之大門
    、汽車、機車、鞋櫃、衣物、盆栽等物分別於99年6月5日及
    6月19日遭人潑糞及潑灑紅色油漆一情，業據證人即告訴人
    指述歷歷(見警卷第3至9頁，偵卷第14至16頁、第149頁，本
    院易字卷第48至53頁) ，且經本院當庭勘驗現場路口及告訴
    人住處監視錄影畫面屬實，並有現場監視畫面翻拍照片共82
    張(見警卷第16至26頁，偵卷第19至78頁)及告訴人提供之路
    口與住家監視錄影光碟5片在卷可佐，此情亦告明確。
三、另查，被告先前所涉嫌之妨害名譽案件，其指摘及傳述之內
    容大抵均為關於告訴人與張儷玲間有不可告人之不正常男女
    關係云云，被告亦於他案偵查中供承其有以電話向鳥松國小
    校長蕭秀英指摘告訴人與張儷玲有不正常男女關係之事實，
    且於刑事調解庭中當庭簽立道歉啟示 1紙，此有被告該案之
    偵訊筆錄及和解筆錄各1份在卷可參(見臺灣高雄地方法院檢
    察署99年度偵緝字第346號卷第18頁、第30至31頁、第39頁)
    ；又證人即鳥松國小校長蕭秀英於偵查及本院審理中均具結
    證稱：被告在與告訴人達成和解之後，又自 99年5月22日起
    ，陸陸續續以簡訊及在學校貼紙條方式指摘告訴人與張儷玲
    有不正常之男女關係，且於 99年6月21日至鳥松國小潑紅色
    油漆及貼紙條，因為校園內所張貼紙條之內容均與被告傳給
    伊的簡訊內容相同，所以可以研判做這件事情的人就是被告
    ，被告不只針對告訴人一人，另外還講張儷玲與前校長在汽
    車裡脫光衣服搞男女關係等不實話語，伊不忍同仁屢遭被告
    騷擾，因被告之前就常常到學校對學校同仁散播關於陳建彰
    老師的謠言，伊為了幫忙解決糾紛，所以才主動找到被告的
    住處電話，先以辦公室電話打給被告想與他溝通，之後並主
    動告知伊的手機號碼，所以被告才會有伊的手機號碼，並且
    陸陸續續傳簡訊給伊等語(見偵卷第 159至160頁，本院易字
    卷第42至47頁) ，此外，卷內並有告訴人及證人蕭秀英提供
    之簡訊照片以及鳥松國小遭人潑漆、張貼紙條之相關監視畫
    面翻拍照片與現場照片共33張、紙條1張、證人蕭秀英書寫
    之接獲簡訊及學校遭人貼紙條、潑灑油漆等事件歷程表1份
    在卷可稽(見偵卷第79至112頁、第161至208頁) ，另被告亦
    自承其於 99年5月22日曾手寫一張紙條，指摘告訴人與張儷
    玲間之不正常男女關係，且對校長蕭秀英陳述學校同仁的交
    往情形，另其在3年前就知道告訴人的住處等語(見本院易字
    卷第20頁、第56至57頁) ，顯見被告與告訴人間早已因被告
    懷疑其女友張儷玲與告訴人有不正常之男女關係，因而心懷
    怨憤，乃一再以傳簡訊給鳥松國小校長蕭秀英或前往告訴人
    任職之鳥松國小以言語或貼紙條之方式指摘傳述相關謠言，
    再查諸上開一連串散布謠言、潑漆等事件，均發生於被告與
    告訴人於 99年4月29日就妨害名譽案件達成和解之後，且告
    訴人家中遭潑糞及潑漆事件發生時間點復與鳥松國小 99年6
    月21日遭人潑灑油漆之時間點相近，告訴人並證稱其並未與
    他人有何過節等語(見警卷第5頁、第 8頁，本院易字卷第50
    頁) ，故綜合上情以觀，即有相當理由足認前述至告訴人住
    處潑糞及潑漆之事件，乃被告因前開宿怨而挾怨報復之舉，
    且被告因前開事由而主觀上具有犯罪動機，亦甚為明確。
四、況查，根據本院勘驗內容以及卷內監視畫面翻拍照片顯示，
    畫面中之男子身型中等，核與被告自稱其身高168公分、體
    重約68至70公斤之體型大致相符，且觀諸告訴人住處與鳥松
    國小校內監視器所拍得之潑漆者影像，均係穿著淺色衣服，
    頭戴安全帽或鴨舌帽，並以口罩蒙住口鼻之裝扮，以及潑漆
    之手法極為雷同，又依告訴人及證人蕭秀英之證述，該潑漆
    者均在現場遺留下油漆桶等情(見警卷第6至9頁，本院易字
    卷第46頁) ，足認該人為同一人，且鳥松國小遭潑漆之同一
    日復遭人張貼紙條，其內容同為指摘張儷玲與校內同仁有染
    等文字，經核與被告一再指摘傳述之內容均相同，益證前往
    告訴人住處潑糞、潑漆以及前往鳥松國小張貼紙條與潑油漆
    之人均為被告無疑。
五、被告雖以前揭情詞置辯。惟查，根據監視畫面顯示，前往告
    訴人住處潑糞及潑漆之人均以頭戴安全帽、臉覆口罩之裝扮
    為上開犯行，顯見其係預謀犯案，且不欲為人察覺其真實身
    分，故以前開裝扮出現，則其既係預謀犯案，自有周全之準
    備，為免露出可能遭人懷疑之蛛絲馬跡，當極有可能故意騎
    乘他人之機車前往犯案，以減少遭人察覺真實身分之風險，
    故即使所使用之交通工具並非其平日所常用之交通工具，亦
    難逕採為有利於被告之認定依據，從而，被告辯稱該機車並
    不是他的云云，即不可採；又被告雖辯稱畫面中的人不是他
    云云，然其既未能舉出任何不在場證明，亦未提出其他具體
    明確之證據以實其說，則被告空言否認犯行，顯係臨訟狡辯
    之詞，不足採信。
六、綜上，被告所辯各節，顯屬事後卸責之詞，難以採信。本案
    事證明確，被告犯行洵堪認定，應予依法論科。
參、論罪科刑：
一、按刑法上之公然侮辱罪，祗須侮辱行為足使不特定人或多數
    人得以共見共聞，即行成立。所謂侮辱，係以使人難堪為目
    的，以言語、文字、圖畫或動作表示不屑、輕蔑或攻擊之意
    思，足以對於個人在社會上所保持之人格及地位，達貶損其
    評價之程度，即足當之；是否符合侮辱之判斷，應顧及行為
    人之年齡、教育程度、職業與被害人之關係及社會整體之價
    值觀等情狀，予以綜合判斷之；查被告於99年6月5日，朝告
    訴人住處之大門、汽車、機車、鞋櫃、鞋子、衣物、盆栽等
    物潑糞之行為，顯係在上開不特定人均得共見共聞之處，以
    上開粗鄙污穢之手段對告訴人施以侮辱，足以貶損告訴人之
    人格及社會聲譽。再按刑法第354條之毀損罪，係以毀棄、
    損壞他人之物，或致令不堪用為構成要件，而「致令不堪用
    」係指未變更物之形體，而消滅或減損物之全部或一部之效
    用或價值之行為而言。牆壁、鐵捲門本身就房屋而言，除具
    擋風遮雨之屏蔽及防竊功能外，尚具有美化房屋外觀之效用
    ，而噴漆本身則具有永久固著之特性，其噴寫於物體之上，
    非一般清洗方法即可輕易去除，苟欲恢復物體舊觀，非以重
    新粉刷覆蓋或以化學藥劑洗滌之方法恐難達成，故以噴漆噴
    寫塗污牆壁、鐵捲門，將嚴重影響牆壁、鐵捲門之外型美觀
    ，應已達減損牆壁、鐵捲門之全部或一部之效用或價值而致
    令不堪用之程度。查被告於 99年6月19日對告訴人住處鐵捲
    門、大門門柱、門口停放之車輛等物潑灑紅色油漆之行為，
    造成告訴人經買油回來清理之後，還是留有明顯的痕跡污垢
    ，甚至必須丟棄而無法繼續使用等情，此據告訴人證述明確
    (見偵卷第15頁，本院易字卷第49頁)，足見該行為已達減損
    鐵捲門、大門門柱、車輛等物之全部或一部之效用或價值而
    致令不堪用之程度。是核被告99年6月5日所為，係犯刑法第
    309條第1項公然侮辱罪，99年6月19 日所為，則係犯刑法第
    354 條毀損他人物品罪。被告有如前開事實欄所載之前科紀
    錄，有臺灣高等法院被告前案紀錄表 1份在卷可稽，其受有
    期徒刑執行完畢，5 年內故意再犯本件最重本刑為有期徒刑
    以上之毀損罪，為累犯，應依刑法第47條第1項規定加重其
    刑。被告先後2次犯行，犯意各別，行為互殊，應予分論併
    罰。起訴意旨雖認被告潑糞之行為係犯刑法第305條恐嚇罪
    嫌，然查被告並未以實際之言語或文字對告訴人施以恐嚇，
    客觀上尚難謂有何足使告訴人因而心生畏懼之情事存在，從
    而，被告之行為，應係該當公然侮辱罪，而非恐嚇罪，然其
    基本事實同一，且公訴檢察官業已當庭更正起訴法條為刑法
    第309條第1項公然侮辱罪，本院復已依刑事訴訟法第95條第
    1款告以被告變更法條之意旨，俾利其行使訴訟上之防禦權
    ，是檢察官起訴之刑法第305條恐嚇罪自應予以變更為刑法
    第309條第1項公然侮辱罪。
二、爰審酌被告不思以理性之方式溝通，僅因上開細故即以潑糞
    、潑漆等極端方式分別對告訴人為貶抑其人格及毀損告訴人
    財物之行為，造成告訴人心理、精神、財產均蒙受極大之損
    失，所為實不足取，且被告先前因同一事由所衍生之妨害名
    譽案件，均已獲告訴人原諒並撤回告訴，詎其猶不思悔悟，
    甫於和解成立後再犯上開 2罪，且於犯後仍飾詞狡辯，矢口
    否認一切犯行，未見逡悔之意，復審酌其學歷為國中畢業、
    職業為服務業開洗衣店、月收入約10萬元等一切情狀(見本
    院易字卷第57頁) ，分別量處如主文所示之刑，並諭知易科
    罰金之折算標準，以資懲儆。
肆、不另為無罪諭知部分：
一、公訴意旨另以：被告基於毀損他人物品之犯意，於99年6月5
    日凌晨2時46分許，頭戴安全帽、臉覆口罩前往上述告訴人
    之住處，趁半夜四下無人之際，朝告訴人住處大門、住處門
    口所停放之汽車、機車、所放置之鞋櫃、鞋子、衣物、盆栽
    等物潑糞，致該物品因清洗不易致不堪使用，足生損害於告
    訴人；又於同年6月19日凌晨4時49分許，同樣頭戴安全帽、
    臉覆口罩，趁半夜四下無人之際，前往告訴人住處，持紅色
    油漆一桶朝告訴人住處之鐵捲門、大門門柱、停放於住處門
    口之汽車、機車、鞋櫃、鞋子等物潑灑紅色油漆，足以貶損
    告訴人之人格，因認被告99年6月5日之行為，另涉犯刑法第
    354條毀損他人物品罪嫌，99年6月19日之行為，則另涉犯刑
    法第309條第1項公然侮辱罪嫌等語(起訴書原認定被告2行為
    均涉犯刑法第305條恐嚇、同法第354條毀損罪嫌，後經公訴
    檢察官當庭就刑法第305恐嚇罪嫌更正為同法第309條公然侮
    辱罪嫌) 。
二、按犯罪事實應依證據認定之，無證據不得認定犯罪事實；不
    能證明被告犯罪者，應諭知無罪之判決，刑事訴訟法第 154
    條第2 項、第301 條第1 項分別定有明文。次按認定不利於
    被告之證據須依積極證據，苟積極證據不足為不利於被告事
    實之認定，即應為有利被告之認定，更不必有何有利之證據
    ；又犯罪事實之認定，應憑證據，如無相當之證據，或證據
    不足以證明，自不得以推測或擬制之方法，以為裁判之基礎
    。再者，依刑事訴訟法第161 條第1 項規定，檢察官對於起
    訴之犯罪事實，仍應負提出證據及說服之實質舉證責任，尚
    其所提出之證據，不足為被告有罪之積極證明，或其指出證
    明之方法，無從說服法院以形成被告有罪之心證，基於無罪
    推定之原則，自應為被告無罪判決之諭知（最高法院30年上
    字第816 號、40年台上字第86號、92年台上字第128 號判例
    可資參照）。
三、經查，被告固有上述潑糞、潑漆之行為，然其對告訴人住處
    之物品予以潑灑糞便，客觀上僅足造成惡臭，以及貶抑告訴
    人人格與社會評價之結果，至於遭潑糞之物品尚無積極證據
    證明已無法完全清除其污垢，致該物品之效用達嚴重減損之
    程度，難認已該當刑法毀損罪嫌所謂「致令不堪用」之要件
    ，是尚難以刑法第354條罪名相繩；又被告於99年6月15日至
    告訴人住處潑灑紅色油漆之行為，依通常社會觀念，該行為
    尚無寓有何貶抑、污衊被害人之人格、社會評價之情形，故
    該行為核與刑法第309條第1項公然侮辱罪嫌之構成要件並不
    該當。綜上，被告99年6月5日之潑糞行為，無從該當刑法第
    354條毀損罪嫌，而其99年6月15日之潑漆行為，亦不該當刑
    法第309條第1項公然侮辱罪嫌，故被告該部分所為，本應為
    無罪之諭知，惟公訴意旨既認該部分與本件經論罪科刑部分
    均有想像競合犯之裁判上一罪關係，爰不另為無罪之諭知，
    併此敘明。
據上論斷，應依刑事訴訟法第299條第1項前段、第300條，刑法
第309條第1項、第354條、第47條第1項、第41條第1項前段，刑
法施行法第1條之1第1項、第2項前段，判決如主文。
本案經檢察官葉逸如到庭執行職務。
中    華    民    國   100    年    12    月    30    日
                  刑事第十四庭  法  官  謝琬萍
以上正本證明與原本無異。
如不服本判決應於收受送達後10日內向本院提出上訴書狀，並應
敘述具體理由；如未敘述上訴理由者，應於上訴期間屆滿後20日
內向本院補提理由書（均須按他造當事人之人數附繕本）「切勿
逕送上級法院」。
中    華    民    國   100    年    12    月    30    日
                                書記官 陳玉娥
附錄本案論罪科刑法條：
中華民國刑法第309條
（公然侮辱罪）
公然侮辱人者，處拘役或 3 百元以下罰金。
以強暴犯前項之罪者，處 1 年以下有期徒刑、拘役或 5 百元以
下罰金。
中華民國刑法第354條
（毀損器物罪）
毀棄、損壞前二條以外之他人之物或致令不堪用，足以生損害於
公眾或他人者，處 2 年以下有期徒刑、拘役或 5 百元以下罰金
。